【裁判字號】    98,交上易,74
【裁判日期】    980930
【裁判案由】    過失傷害
【裁判全文】
臺灣高等法院高雄分院刑事判決        98年度交上易字第74號
上  訴  人  臺灣高雄地方法院檢察署檢察官
被      告      甲○○
上列上訴人因被告過失傷害案件，不服臺灣高雄地方法院98年度
交易字第47號中華民國98年7 月16日第一審判決（起訴案號：臺
灣高雄地方法院檢察署97年度偵字第32953 號），提起上訴，本
院判決如下：
    主  文
上訴駁回。
    理  由
一、公訴意旨略以：被告甲○○於民國（下同）97年10月8 日晚
    上10時30分許，駕駛車牌J8-0821 號自小客車，沿高雄縣岡
    山鎮○○路由南往北方向行駛，行經大仁路與大成街口欲左
    轉時，本應注意行車除遇突發狀況外，不得任意驟然減速、
    暫停，而依當時客觀情狀亦無不能注意情事，竟疏未注意，
    於上開路口驟然停車，致同向由乙○○騎乘，其時正行駛於
    被告後面之車牌號碼YF6-539 號重型機車，為閃躲上開自小
    客車而失控摔倒（未碰撞），使乙○○倒地受有左側鎖骨骨
    折之傷害，因認被告甲○○涉有刑法第284 條第1 項前段之
    過失傷害罪嫌。
二、公訴意旨認被告甲○○涉有過失傷害罪嫌，無非係以被告甲
    ○○之陳述，及告訴人乙○○之指述，並有道路交通事故現
    場圖、道路交通事故調查表（一）、（二）及道路交通事故
    現場蒐證照片18張、告訴人提出之診斷證明書可憑等語，為
    其論據。
三、訊據被告甲○○對於上揭時地行經該地，及告訴人乙○○確
    因人車跌倒而受有左側鎖骨骨折之傷害之事實，固不爭執，
    惟堅詞否認過失傷害，辯稱：我開車正常行駛，沒有碰到告
    訴人，我並無過失等語。經查：
（一）被告甲○○於上揭時地行經該地，及告訴人乙○○確因人
      車跌倒而受有左側鎖骨骨折之傷害之事實，為被告甲○○
      所不爭執，核與告訴人即證人乙○○於警詢時（見偵查卷
      第8頁至第9頁）、偵查中（見偵卷第21頁至第23頁、第29
      頁），及原審審理時（見原審98度交易47號卷第19頁至第
      21頁）之證述相符，並有道路交通事故現場圖、道路交通
      事故調查表（一）、（二）及道路交通事故現場蒐證照片
      18張（見偵卷第10頁至第15頁）、告訴人乙○○之診斷證
      明書（見偵卷第16頁）各1 份可證，此部分事實應可認定
      。
（二）被告甲○○於本案發生前，係行駛於大仁路南往北車道上
      ，因準備左轉大成街，乃顯示左轉方向燈，並減速至時速
      20至30公里，而尾隨被告甲○○之後之告訴人乙○○，於
      尾隨10餘秒後，因不耐被告甲○○車速過慢，乃於上揭路
      口，欲趁被告等待對向來車通過後左轉之際，自被告甲○
      ○左側超車，因而在未與被告所駕自小客車發生擦撞下，
      自己失控而於被告所駕自小客車之「左後方」人車倒地之
      事實，業據證人程佐平於原審審理時證稱：我當時乘坐於
      被告所駕自小客車之副駕駛座，被告有顯示左轉方向燈，
      並自路口前開始減速，時速僅20至30公里，至路口等待對
      向來車通過後欲左轉，約2至3分鐘，聽到有人喊說有人跌
      倒，我才知道告訴人乙○○人車倒於被告所駕自小客車之
      左後方等語（見原審98年度交易47號卷第17頁至第18頁）
      ；告訴人乙○○於原審審理時證稱：我當時人車均倒於被
      告所駕自小客車左後方等語（見原審98年度交易47號卷第
      19頁正面），告訴人乙○○又稱：我案發前直行於被告所
      駕自小客車車後，約10幾秒，嗣我因被告動向不明歪來歪
      去，而欲自被告左側超車等語（見原審98年度交易47號卷
      第19頁背面）明確，並有道路交通事故現場蒐證照片關於
      被告所駕自小客車之照片6 張可憑（見偵查卷第15頁），
      顯示被告甲○○所駕自小客車，並無任何擦撞痕跡；及告
      訴人乙○○、證人程佐平於現場照片所畫之案發當時被告
      甲○○所駕之自小客車與告訴人乙○○人車倒地之相對位
      置確係：告訴人乙○○人車倒於被告所駕自小客車之左後
      方之位置（見偵卷24頁）可證。至告訴人乙○○雖稱係因
      被告動向不明始會自其左側超車云云，惟倘若前車動向不
      明，依一般駕駛經驗，應難以超車，一般人亦不會於此情
      況下遽然超車。又衡以一般駕駛人超車，通常是有感於前
      車車速過慢，而本案發生前，確有上述被告甲○○所駕之
      自小客車減速至20至30公里，及告訴人尾隨其後10餘秒之
      事實，是應可認定告訴人乙○○應係因被告甲○○車速過
      慢，而欲自其左側超車。再案發路段係「北往南」、「南
      往北」，各只有1 線車道，並無快慢車道之別，且設雙黃
      實線於路段中，用以分隔對向車道，有道路交通事故現場
      圖、道路交通事故調查表（一）、（二）及道路交通事故
      現場蒐證照片18張（見偵卷第10頁至第15頁）、現場照片
      1 張（見偵卷第24頁）可稽。而雙黃實線係表示該路段雙
      向禁止超車、跨越或迴轉之意（雙黃實線之意思詳道路交
      通標誌標線號誌設置規則第149 條第1 項第8 款之規定）
      。可見告訴人乙○○係於不得超車之路段超車。綜上，被
      告甲○○本身並無任何違規之行為，亦無注意告訴人乙○
      ○會自其所駕自小客車後方違規超車之義務，也無從注意
      駕駛機車之告訴人乙○○竟會於不得超車之雙黃線車道上
      ，在無空間超車之情況下，仍自其所駕自小客車之左側超
      車，更不可能注意告訴人乙○○於其車後失控跌倒，被告
      甲○○自應無何過失可言。
（三）公訴人雖稱：被告係於上開路口「驟然停車」，致乙○○
      因同向為閃躲而失控摔倒（未碰撞）云云。惟查：告訴人
      乙○○於原審審理時證稱：我案發前直行於被告所駕自小
      客車車後，約10幾秒，因被告動向不明，我乃自被告左側
      超車，但當時被告亦向我左側開，害我跌倒等語（見原審
      98年度47號交易卷第19頁背面）明確。可見被告甲○○於
      當時並無「驟然停車」之行為，公訴人此處所指，亦有誤
      會。
（四）告訴人乙○○雖指稱：被告所駕自小客車係在上開路口前
      撞到我整個機車車頭云云。惟被告駕駛之自小客車與告訴
      人乙○○所駕駛之機車，並無任何擦撞之事實，業經被告
      供陳明確，復經檢察官起訴書認定為事實，且證人程佐平
      於原審審理時證稱沒有碰撞等語明確（見原審98年度47號
      交易卷第17頁至第18頁），又依卷附道路交通事故現場蒐
      證照片所示，被告所駕駛之上開自小客車並無任何擦撞痕
      跡（見偵查卷第15頁），再告訴人乙○○於警詢時亦陳稱
      ：並未與對方發生碰撞等語（見偵卷第7 頁），而堪認定
      雙方並未碰撞，告訴人乙○○上開所指，自無可採。
（五）告訴人乙○○又指稱：被告所駕自小客車動向不明，且未
      顯示方向燈云云。惟被告駕駛之自小客車確有依規定顯示
      左轉之方向燈等情，業據證人程佐平於原審審理時證述明
      確（見原審98年度47號交易卷第17頁正面、第18頁正面）
      ，可見被告甲○○所駕自小客車並無未顯示方向燈而動向
      不明之情形。
（六）又告訴人乙○○於本案發生後，立即離開現場之事實，業
      據告訴人乙○○、證人程佐平於原審審理證述明確（見原
      審98年度47號交易卷第17頁正面、第20頁正面）。依一般
      經驗，交通事故之「被害人」為免有利之證據滅失，應會
      留在現場，更會要求「加害人」共同留在現場，靜待警方
      處理。是倘告訴人乙○○依案發當時之情形，自認為係「
      被害人」，而被告甲○○係有過失之「加害人」，理應留
      在現場，等待警方前來處理，而無可能自行離去。然告訴
      人乙○○卻於事故後，立即自行騎車離開，任憑對被告甲
      ○○有利及不利之證據滅失，則被告甲○○有如告訴人乙
      ○○所指述之過失，顯有疑義。至告訴人乙○○稱係因被
      告罵伊，伊才離去云云，惟此為被告甲○○所否認，亦與
      一般社會經驗認為交通事故之「被害人」應無可能僅因「
      被罵」，即自事故現場離去之常情有違，自難採信。
    綜上所述，因告訴人乙○○於不得超車之雙黃線車道上超車
    ，已有不當，又被告甲○○車速才2 、30公里，速度不快，
    又告訴人尾隨在被告甲○○之後，於尾隨10餘秒後，因不耐
    被告甲○○車速過慢，乃自被告甲○○左側超車，在未與被
    告甲○○所駕自小客車發生擦撞下，自己失控而摔倒，告訴
    人自己又先行離去，依此情況，尚難認被告甲○○有過失，
    此外復查無其他確切証据証明被告甲○○有何過失情事，其
    犯罪即屬不能証明。
四、原審以不能証明被告甲○○犯罪，依法諭知無罪，核無不合
    ，檢察官上訴指摘原判決不當，為無理由，應予駁回。
據上論斷，應依刑事訴訟法第368 條，判決如主文。
本案經檢察官林應華到庭執行職務。
中    華    民    國    98    年    9     月    30    日
                  刑事第八庭    審判長法  官   洪兆隆
                                      法  官   李政庭
                                      法  官   張盛喜
以上正本證明與原本無異。
不得上訴。
中    華    民    國    98    年    9     月    30    日
                                      書記官   黃一秋


司法院資訊處製作；財團法人民間司法改革基金會備份。
